臺灣屏東地方法院民事判決　　　　　　　96年度簡上字第31號
上　訴　人　甲○○
訴訟代理人　吳春生律師
　　　　　　許龍升律師
被上訴人　　乙○○
訴訟代理人　張綺莉
上列當事人間請求遷讓房屋事件，上訴人對於中華民國95年12月
28日本院95年度潮簡字第690 號第一審判決提起上訴，本院於民
國96年5月2日言詞辯論終結，判決如下：
    主  文
上訴駁回。
第二審訴訟費用由上訴人負擔。
    事實及理由
一、被上訴人主張：兩造於民國91年12月3 日訂定租賃契約（下
    稱系爭租約），約定伊將所有之屏東縣內埔鄉○○段408 地
    號土地（下稱系爭土地）上如附圖所示編號Ａ部分，面積36
    3.93平方公尺之鐵皮屋出租上訴人使用，租賃期間至96年11
     月30日止，並於系爭租約第3 條約定租期滿3 年，伊欲出
    賣系爭土地時，得於3 個月前通知上訴人終止租約。嗣因伊
    欲出賣系爭土地，故於95年4 月27日以存證信函通知上訴人
    於95年8 月16日起終止租約，是租賃關係應已消滅，上訴人
    應遷讓交還上開編號Ａ之鐵皮屋。惟上訴人於系爭土地上另
    興建如附圖所示編號Ｂ部分，面積206. 31 平方公尺之鐵皮
    屋，依系爭租約契約第5 條第2 點約定，乙方（即上訴人）
    返還房屋時，應負責回復原狀，上訴人應拆除上開編號Ｂ之
    鐵皮屋等語，於原審聲明：請求上訴人將上開編號Ｂ部分之
    鐵皮屋拆除，並遷讓交還上開編號Ａ之鐵皮屋，嗣經原審為
    上訴人敗訴之判決，上訴人不服，提起上訴，而於本院聲明
    ：上訴駁回。
二、上訴人則以：伊僅承租如如附圖所示編號Ａ部分之鐵皮屋，
    附圖所示編號Ｂ部分之鐵皮屋則為伊於承租後得被上訴人同
    意所建造，系爭租約所定回復原狀係指就如附圖所示編號Ａ
    部分之鐵皮屋回復原狀，不包括如附圖所示編號Ｂ部分之鐵
    皮屋，自不必拆除如附圖所示編號Ｂ部分之鐵皮屋，倘若伊
    仍須拆除上開編號Ｂ部分之鐵皮屋，則請依據民事訴訟法第
    396 條第1 項規定，斟酌伊支出該鐵皮屋工程費用200 萬元
    ，給予相當履行期間，以維護權益等語置辦，於原審聲明：
    被上訴人之訴駁回。嗣經原審為敗訴判決，遂提起上訴，並
    於本院聲明：原判決廢棄；被上訴人第一審之訴駁回。
三、經查，原告主張前揭之事實，業據提出公證書、系爭租約及
    存證信函等件為證（原審卷5-10頁），且經原審前往現場勘
    驗明確，並囑託屏東縣潮州地政事務所派員實施測量，有勘
    驗筆錄、現場照片3 張（原審卷30-33 頁）、土地複丈成果
    圖即附圖在卷可稽（原審卷41頁），上訴人亦不否認上開公
    證書、系爭租約為真正，且自認被上訴人已於起訴前3 個月
    通知欲出售系爭土地之事實（本院卷19頁），故依據系爭租
    約第3 條約定，租賃期間滿3 年，如被上訴人欲出賣系爭土
    地時，得於3 個月前通知上訴人終止租約，被上訴人既已於
    95 年4月27日以存證信函通知上訴人於95年8 月16日起終止
    租約，則兩造間之租賃關係應已消滅，而上訴人迄今仍未將
    租賃物即附圖所示編號Ａ部分，面積363.93平方公尺之鐵皮
    屋遷讓交還被上訴人，被上訴人自得依上開系爭租約約定，
    請求上訴人遷讓交還上開租賃物。
四、又，上訴人自認於系爭租約期間，另行於系爭土地上興建如
    附圖所示編號Ｂ部分面積206.31平方公尺之鐵皮屋一事，惟
    依系爭租約第5 條第2 點約定，上訴人返還房屋時，應負責
    回復原狀，兩造訂定系爭租約時，被上訴人僅將如附圖所示
    編號Ａ部分之鐵皮屋出租予上訴人，則上開約定「回復原狀
    」，應指系爭土地上回復至僅有如附圖所示編號Ａ部分之鐵
    皮屋之狀態，上訴人固辯稱得被上訴人同意而建屋云云，已
    為被上訴人否認，而上訴人復未提出其他證據以實其說，上
    訴人上開辯詞，殊難採信，則上訴人就上開編號Ｂ部分之鐵
    皮屋既未有合法占有使用系爭土地之權源，自應拆除上開編
    號Ｂ部分之鐵皮屋。
五、至於上訴人另稱「依據民事訴訟法第396 條第1 項規定，酌
    定相當履行期間」云云。惟按民事訴訟法第396 條第1 項之
    規定，不過認法院有斟酌判決所命給付之性質，得定相當之
    履行期間之職權，非認當事人有要求定此項履行期間之權利
    ，故法院斟酌判決所命給付之性質所定之履行期間，當事人
    不得以酌定不當，為提起第三審上訴之理由，最高法院41年
    臺上字第129 號判例意旨供參，且據上開民事訴訟法第396
    條第1 項規定，僅定履行期間係經原告同意者，法院所定履
    行期間之長短，應受原告意思之拘束。本院審酌：兩造於系
    爭租約簽定之際，已特別約定載明：如租期屆滿3 年，被上
    訴人欲出賣系爭土地時，3 個月前通知上訴人終止租約，上
    訴人不得有任何要求等語，且上訴人早已於95年5 月3 日收
    受被上訴人所寄發之存證信函（原審卷5 頁），且該存證信
    函亦已表示95年8 月16日起終止系爭租約，足見上訴人對於
    租賃期間屆滿3 年後，被上訴人於一定條件下得終止系爭租
    約，而有隨時搬遷之預見可能性，且已評估對於營利事業之
    影響性，方簽定系爭租約；況且，上訴人既未得被上訴人同
    意即興建上開編號Ｂ部分之鐵皮屋營利事業，則上訴人興建
    該鐵皮屋擴大營業之際，亦應已預見上開自行興建之鐵皮屋
    隨時有遭拆除之可能性，故上訴人於系爭土地上營利事業之
    風險性既已審慎評估，且被上訴人既於95年5 月3 日為附期
    限之終止意思表示，上訴人自應已有相當時間準備搬遷事宜
    ，又被上訴人亦已表明「希望上訴人不要再拖了，趕快把房
    子、土地還給我」等語（本院卷17頁），上訴人再以「另尋
    他處」、「以免虧本」為由，請求本院酌定相當履行期間，
    即無理由，附此敘明。
六、綜上，被上訴人本於系爭租約請求：上訴人將系爭土地上如
    附圖所示編號Ｂ部分之鐵皮屋拆除；暨應自系爭土地上門牌
    號碼為屏東縣內埔鄉○○村○○路685 號，如附圖所示編號
    Ａ部分之鐵皮屋遷出並交還被上訴人，為有理由，應予准許
    。原審為上訴人之敗訴判決，並無不合，上訴意旨指摘原判
    決不當，求予廢棄改判，為無理由，應予駁回。
七、本件事證已臻明確，兩造其餘攻擊及防禦方法，核與判決結
    果不生影響，爰不一一論述，併此敘明。
八、據上論結，本件上訴為無理由，依民事訴訟法第436 條之1
    第3 項、第449 條第1 項、第78條，判決如主文。
中　　華　　民　　國　　96　　年　　5　　月　　 9 　　日
                  民事第二庭 審判長法  官  阮世賢
                                   法  官  楊文廣
                                   法  官  林孟和
以上為正本，係照原本作成。
不得上訴。
                                   書記官　蔣開屏
中　　華　　民　　國　　96　　年　　5 　　月　　9 　　日
